【裁判字號】    89,訴,2085
【裁判日期】    891106
【裁判案由】    偽造文書等
【裁判全文】
臺灣臺中地方法院刑事判決                        八十九年度訴字第二八五號
    公  訴  人  台灣台中地方法院檢察署檢察官
    被      告  乙○○
右列被告因偽造文書等案件，經檢察官提起公訴（八十九年度偵字第一一八三六號）
，本院判決如左：
    主  文
乙○○連續意圖為自己不法之所有，而侵占對於業務上所持有之物，處有期徒刑壹年
。緩刑肆年。
    事  實
一、乙○○自民國八十四年八月四日起至八十九年一月二十日止，任職於鴻昇實業股
    份有限公司（下稱鴻昇公司）擔任業務工作，負責收送文件、業務開發及收取鴻
    昇公司款項轉交鴻昇公司等工作，為從事業務之人。嗣乙○○因其住處於九二一
    地震中全毀，致欠缺款項支用，竟基於意圖為自己不法所有之概括犯意，自八十
    八年十月底（起訴書誤載為十一月）起，先後將其業務上向客戶收取而持有應轉
    交鴻昇公司如附表所示之支票，以變易持有為所有之意思予以侵占入己後，盜用
    鴻昇公司舊有之公司印章加蓋於支票背面，偽造鴻昇公司之背書後，將支票存入
    乙○○在第一商業銀行之帳戶（帳號：000－00－000000號）內，委
    託該金融機構提示請求付款而行使之，待兌現後提領現款花用，足以生損害於鴻
    昇公司。
二、案經鴻昇實業股份有限公司訴由臺灣臺中地方法院檢察署檢察官偵查起訴。
    理  由
一、右揭犯罪事實，業據被告乙○○於偵查及本院審理中坦承不諱，核與告訴人鴻昇
    公司代理人甲○○指訴之情節相符，且有被告第一商業銀行存摺影本、被告所書
    立之切結書、及臺灣銀行中興新村分行（八九）銀興營字第五○六三號函、中國
    國際商業銀行（八九）中銀投字第○三一號函、第一商業銀行草屯分行八十九年
    十月十八日一屯字第六五九號函送如附表所示之支票影本附卷可資佐證，被告之
    自白信與事實相符，堪予採信。本件事證明確，被告右揭犯行堪以認定，應予依
    法論科。
二、核被告乙○○所為，係犯刑法第三百三十六條第二項之業務侵占罪及同法第二百
    十六條、第二百十條之行使偽造私文書罪。被告盜用鴻昇公司之印章於如附表所
    示之支票背面為背書之行為係偽造私文書之部分行為，及被告多次偽造私文書後
    復持以行使，偽造之低度行為為行使之高度行為所吸收，均不另論罪。又被告前
    後多次業務侵占及行使偽造私文書行為，各時間緊接、犯罪手法相同，觸犯構成
    犯罪要件相同之罪名，顯係各基於概括之犯意反覆為之，均為連續犯，應各依刑
    法第五十六條之規定論以一罪，並各加重其刑。再被告所犯上開二罪間有方法、
    結果之牽連關係，為牽連犯，應依刑法第五十五條之規定，從較重之業務侵占罪
    處斷。爰審酌被告犯罪之動機係因其住宅於九二一地震中全毀，一時短缺款項支
    用而觸犯刑章，並其犯罪之目的、手段、生活狀況、智識程度、侵占金額達五十
    七萬餘元，及犯後坦承犯罪，態度尚稱良好，並已與被害人達成和解，業據告訴
    代理人於本院審理中陳述甚明，並有和解書乙紙在卷可考，應已知所悛悔等一切
    情狀，量處如主文所示之刑。又被告前未曾受有期徒刑以上刑之宣告，有臺灣高
    等法院被告全國前案紀錄表、臺灣臺中地方法院檢察署刑案資料查註紀錄表在卷
    可按，經此次起訴審判後，當能知所警惕，信無再犯之虞，故本院認其所宣告之
    刑以暫不執行為適當，併諭知緩刑四年，以啟自新。至公訴意旨併請求將如附表
    所示支票背面偽造之「鴻昇實業服份有限公司」印文依刑法第二百十九條規定宣
    告沒收部分，因盜用他人真正印章所蓋用之印文，並非偽造印章之印文，不在刑
    法第二百十九條所定必須沒收之列（最高法院四十八年台上字第一一三號判例意
    旨參照），被告既係盜用鴻昇公司之印章而偽造印文，依上開判例意旨，自毋庸
    為沒收之宣告，附此敘明。
據上論斷，應依刑事訴訟法第二百九十九條第一項前段，刑法第五十六條、第三百三
十六條第二項、第二百十六條、第二百十條、第五十五條、第七十四條第一款，罰金
罰鍰提高標準條例第一條前段，判決如主文。
中        華        民        國    八十九    年    十一    月    六    日
                                臺灣臺中地方法院刑事第二庭
                                        法  官  呂麗玉
右正本證明與原本無異。
如不服本判決，應於判決送達後十日內向本院提出上訴狀，上訴於臺灣高等法院臺中
分院( 須附繕本 )。
                                        書記官
中        華        民        國    八十九    年    十一    月    九    日
附表：
┌──┬────┬────┬────┬────┬─────┬───────
│編號│廠商名稱│帳戶號碼│付款銀行│支票號碼│發  票  日│金額（新台幣）
├──┼────┼────┼────┼────┼─────┼───────
│一  │周財記開│36936   │第一商業│SA830300│88.11.30  │八萬一千七百元
│    │發股份有│        │銀行草屯│  5     │          │
│    │限公司  │        │分行    │        │          │
├──┼────┼────┼────┼────┼─────┼───────
│二  │昇昌工業│500-1   │中國國際│NU003351│88.11.30  │六萬一千四百二
│    │股份有限│        │商業銀行│  0     │          │十七元
│    │公司    │        │南投分行│        │          │
├──┼────┼────┼────┼────┼─────┼───────
│三  │諒奇股份│033509  │臺灣銀行│AL674670│88.10.30  │二十萬一千九百
│    │有限公司│        │中興新村│  8     │          │十七元
│    │        │        │分行    │        │          │
├──┼────┼────┼────┼────┼─────┼───────
│四  │諒奇股份│033509  │臺灣銀行│AL674674│88.10.30  │二十二萬七千一
│    │有限公司│        │中興新村│  2     │          │百二十三元
│    │        │        │分行    │        │          │
└──┴────┴────┴────┴────┴─────┴───────
刑法第三百三十六條第二項
對於業務上所持有之物，犯前條第一項之罪者，處六月以上五年以下有期徒刑，得併
科三千元以下罰金。
刑法第二百十條
偽造、變造私文書，足以生損害於公眾或他人者，處五年以下有期徒刑。
刑法第二百十六條
行使第二百十條至第二百十五條之文書者，依偽造、變造文書或登載不實事項或使登
載不實事項之規定處斷。


司法院資訊處製作；財團法人民間司法改革基金會備份。
